臺灣高等法院刑事判決
109年度上訴字第4609號
上  訴  人  臺灣士林地方檢察署檢察官
上  訴  人  
即  被  告  陳宜楓



選任辯護人  劉家成律師
上列上訴人等因被告殺人未遂等案件，不服臺灣士林地方法院10
9年度訴字第281號，中華民國109年11月30日第一審判決（起訴
案號：臺灣士林地方檢察署109年度偵字第3677號、第7660號、1
09年度少連偵字第53號、第69號），提起上訴，本院判決如下：
    主  文
原判決除關於加重竊盜部分外，均撤銷。
甲○○犯非法持有可發射子彈具殺傷力之槍枝罪，處有期徒刑參年
參月，併科罰金新臺幣柒萬元，罰金如易服勞役，以新臺幣壹仟
元折算壹日；又犯非法持有可發射子彈具殺傷力之槍枝罪，處有
期徒刑參年伍月，併科罰金新臺幣玖萬元，罰金如易服勞役，以
新臺幣壹仟元折算壹日。應執行有期徒刑參年拾月，併科罰金新
臺幣拾肆萬元，罰金如易服勞役，以新臺幣壹仟元折算壹日。
扣案如附表編號1 所示之物、如附表編號3 所示之子彈參顆均沒
收；未扣案如附表編號2所示之物沒收。
    事  實
一、甲○○明知可發射子彈具有殺傷力之槍枝及子彈，均為槍砲彈
    藥刀械管制條例管制之物品，非經主管機關許可，不得持有
    之，竟基於持有可發射子彈具殺傷力之槍枝及子彈之犯意，
    於民國108 年11月間某日，在其位於○○市○○區○○街00巷00號
    之住處，自真實姓名年籍不詳、綽號「俊傑」之人處，取得
    如附表編號1 、2 所示可發射子彈具有殺傷力之改造槍枝2 
    支及如附表編號3 、4 所示具有殺傷力之子彈5 顆而持有之
    ，並將上開槍枝及子彈均置放在其上開住處內。復因甲○○前
    因細故而對丙○○（起訴書誤載為劉丁旺，業經原審檢察官當
    庭更正，以下均同）心生不滿，遂於109 年2月14日凌晨某
    時，持如附表編號1 所示具殺傷力之槍枝1 支及如附表編號
    3 所示具殺傷力之子彈4 顆放在背包內，欲持前開槍、彈找
    丙○○尋釁，另央請不知情謝秉融（涉犯槍砲彈藥刀械管制條
    例案件，另經臺灣士林地方檢察署檢察官為不起訴處分）騎
    乘車牌號碼000-0000號重型機車，搭載其前往，並將背包交
    給謝秉融。2 人於109 年2 月14日凌晨5 時許，行經○○市○○
    區○○○路0 段、○○○路口時，遇警臨檢盤查，經甲○○同意欲檢
    視背包內物品時，甲○○即取走背包假意開啟，並趁隙逃離現
    場，然為臨檢盤查員警自後追趕，於距路檢點約50公尺處阻
    止甲○○，並當場查扣附表編號1 、3 、5 所示之槍彈。
二、甲○○遭查扣上開槍彈後，為繼續向丙○○尋釁，規劃作案路線
    及了解丙○○位於臺北市大同區之上班地點與位於臺北市萬華
    區住處之路口監視器鏡頭位置，於109 年3 月1 日前數日，
    先與謝秉融、許玉安、蔡奇恩（其等所涉幫助恐嚇危害安全
    犯行，由原審另行審結）前往丙○○前開上班地點（起訴書誤
    載為住處）察看，並於109 年3 月1 日凌晨4 、5 時前之同
    日某時，與謝秉融、許玉安、蔡奇恩前往丙○○上開住處，確
    認丙○○所騎乘機車之車牌號碼，於109 年3 月1 日凌晨4、5
     時許，甲○○為執行向丙○○尋釁之計畫，遂指示謝秉融、林
    振賢（所涉幫助恐嚇危害安全犯行，由原審另行審結）前往
    丙○○上開住處等候，並回報丙○○之行蹤，甲○○則另行起意，
    基於持有可發射子彈具殺傷力之槍枝及子彈之犯意，攜帶如
    附表編號2 所示具有殺傷力之槍枝1 支（未扣案）及如附表
    編號4 所示具有殺傷力子彈1 顆，並要求許玉安駕駛車牌號
    碼000-0000號自用小客車（下稱系爭汽車）搭載其與蔡奇恩
    一同前往臺北市大同區堤外道路等候。隨後謝秉融騎乘車牌
    號碼000-0000號普通重型機車搭載少年王Ｏ穎（所涉殺人未
    遂非行，另由原審少年法庭移由臺灣新北地方法院少年法庭
    ），林振賢則騎乘車牌號碼000-000 號普通重型機車一同前
    往丙○○上開住處等待。嗣於109 年3 月1 日上午6 時17分許
    ，丙○○騎乘000-000 號普通重型機車（下稱系爭機車）自上
    開住處出門後，由少年王Ｏ穎撥打電話，接通後則由謝秉融
    將丙○○出門一事告知蔡奇恩、許玉安，其等獲知丙○○自上開
    住處出發後，再轉知甲○○，甲○○隨即則至丙○○之上班地點附
    近等候。於109 年3 月1 日上午6 時32分許，甲○○見丙○○騎
    乘系爭機車抵達上班地點時（起訴書誤載為住處門口），甲
    ○○持上開具殺傷力之槍枝，基於恐嚇危害安全之犯意，朝丙
    ○○旁邊之金爐開槍1 次，使金爐遭貫穿毀損並留有彈孔，劉
    丁狀見狀後反向逃跑，甲○○雖欲持槍再次開槍恐嚇，惟因卡
    彈而未成功擊發，子彈1 顆並掉落在地，復遭甲○○撿起並離
    開現場，甲○○則以此加害生命、身體之事，使當時在金爐旁
    邊之丙○○心生畏懼，致生危害於丙○○之生命、身體安全。案
    發後甲○○即逃至臺北市大同區淡水河畔變裝，並將槍枝及子
    彈丟向淡水河（該槍彈因而未扣案），再搭上許玉安駕駛之
    系爭汽車離開。嗣經丙○○報案後，經警調閱路口監視畫面，
    循線查悉上情。
三、案經○○市政府警察局○○分局報告及乙○○、丙○○訴由○○市政府
    警察局○○分局報告臺灣士林地方檢察署檢察官偵查起訴。
    理  由
壹、程序部分：
一、本院審判範圍：
　　上訴人即被告(下稱被告)甲○○於本院審理時就加重竊盜罪部
    分撤回上訴，業據被告於本院審理時供述明確(見本院卷第1
    35頁)，並有撤回上訴聲請書1紙在卷可稽(見本院卷第145頁
    )，是本院審判範圍僅限前開犯罪事實欄一、二之部分，合
    先敘明。
二、證據能力事項：
    本判決引用被告以外之人於審判外之陳述，業經檢察官、被
    告甲○○及其辯護人於本院審理時均表示無意見，且同意作為
    證據（見本院卷第138頁），本院審酌該等證據作成之情況
    ，核無違法取證或其他瑕疵，且與待證事實具有關聯性，認
    為以之作為證據為適當，依刑事訴訟法第159 條之5規定，
    均有證據能力。其餘認定本案犯罪事實之非供述證據，查無
    違反法定程序取得之情，依刑事訴訟法第158 條之4規定反
    面解釋，亦具有證據能力。
貳、實體部分：
一、認定犯罪事實所憑之證據及認定之理由：
　㈠犯罪事實欄一部分：
  1.上開犯罪事實，業據被告甲○○於偵查、原審及本院審理時均
    坦承不諱（見臺灣士林地方檢察署108 年度偵字第3677號卷
    ，下稱偵卷，第15至19、125 、127 頁；108 年度少連偵字
    第53號卷，下稱少連偵卷，第448 、450 頁；原審卷第56至
    57、114 、341 、363 頁、本院卷第136頁），並有臺北市
    政府警察局保安警察大隊分隊長林季篁等5 人109 年2 月14
    日職務報告、被告甲○○之109 年2 月14日臺北市政府警察局
    保安警察大隊自願受搜索同意書、同案被告謝秉融之109 年
    2 月14日○○市政府警察局保安警察大隊自願受搜索同意書、
    ○○市政府警察局保安警察大隊109 年2 月14日搜索、扣押筆
    錄、扣押物品目錄表各1 份、○○市政府警察局○○分局109 年
    4 月10日北市警同分刑字第0000000000號函檢附之員警109 
    年2 月14日密錄器錄影光碟1 片、臺灣士林地方檢察署檢察
    官109 年7 月7 日勘驗筆錄及勘驗擷圖各1 份附卷可稽（見
    偵卷第12至13、55、59至61、211至226 頁；光碟置於該偵
    卷第245 頁光碟片存放袋內），另有如附表編號1、3、5所
    示之物扣案可佐。
  2.扣案如附表編號1 所示之改造槍枝1 枝（含彈匣1 個，槍枝
    管制編號0000000000號）、附表編號3 、5 所示子彈7 顆，
    經送請內政部警政署刑事警察局鑑定結果為：一、送鑑手槍
    1 枝（槍枝管制編號0000000000號），認係改造手槍，由仿
    半自動手槍製造之槍枝，換裝土造金屬槍管而成，擊發功能
    正常，可供擊發適用子彈使用，認具殺傷力。二、送鑑子彈
    7 顆，4 顆認係口徑9 ×19mm制式子彈，採樣1 顆試射，可
    擊發，認具殺傷力；另3 顆認係非制式子彈，由金屬彈殼組
    合直徑約8.9mm 金屬彈頭而成，採樣1 顆試射，雖可擊發，
    惟發射動能不足，認不具殺傷力等情，有該局109 年3 月16
    日刑鑑字第0000000000號鑑定書1 份暨所附槍枝、子彈照片
    8 張在卷可參（見偵卷第153至155 頁），依上述鑑定結果
    ，係檢驗機關本於專業知識及經驗以科學鑑定方法所得之結
    論，故被告本案所持有扣案如附表編號1 所示之改造槍枝1 
    枝，及如附表編號3所示之子彈4 顆，應均具有殺傷力無訛
    。  
　3.從而，本案此部分事證明確，被告上開非法持有具殺傷力之
    改造手槍及子彈等犯行，堪以認定。
　㈡犯罪事實欄二部分：
  1.上開犯罪事實，業據被告於偵查、原審及本院審理時均坦承
    不諱（見少連偵卷第69至73、298 至300 頁；原審卷第57至
    62、144 頁、本院卷第136頁），核與證人即同案被告謝秉
    融、林振賢、許玉安、蔡奇恩於警詢及偵查時、證人即告訴
    人丙○○於警詢、偵查及原審審理時之證述內容均大致相符（
    見臺灣士林地方檢察署109 年度他字第1298號卷第7 至10頁
    ；少連偵卷第98至99、133 至134 、224 至227 、243 至24
    5 、259 至261 、277 至281 、287 至290 、330 至332、4
    06 至407 、411 至412 頁；原審卷第343至349頁），並有
    臺北市政府警察局大同分局刑案現場勘察報告（含現場圖1 
    張、現場照片56張、刑事案件證物採驗紀錄表2紙）1 份、
    臺北市政府警察局大同分局就被告109 年3 月1 日作案現場
    之蒐證照片6 張、案發現場周邊路口監視器錄影畫面擷圖18
    7 張、車號000-00號公車及國光客運車號000-00號市區公車
    行車紀錄器錄影畫面翻拍照片5 張、案發現場周邊民間監視
    器錄影畫面擷圖8 張、臺北市政府警察局大同分局偵查隊10
    9 年3 月9 日偵查報告1 份、警方就案發現場周邊路口監視
    器等錄影畫面分析系爭汽車、車號000-000 號重型機車及車
    號000-0000號重型機車於109年3 月1 日行車路線暨比對同
    案被告許玉安、蔡奇恩、謝秉融臉型之蒐證照片28張、比對
    特徵之蒐證照片10張、門號0000-000000 號自109 年2 月14
    日起至109 年3 月1 日止之上網歷程紀錄1 份（見少連偵卷
    第14至48、64至66、160 至163 、334 至354 、366 至372 
    、473 至476 、478 至497 、499 至500 頁；臺灣士林地方
    檢察署109 年度少連偵字第69號卷第97至106 頁上方、第10
    7 、110 至111 、113 至115 、144 至184 頁）、臺北市政
    府警察局大同分局109 年9 月7 日北市警同分刑字第000000
    0000號函暨檢附監視錄影光碟1片、原審勘驗筆錄及勘驗擷
    圖12張在卷可考（見原審卷第203 、223 至224 、第229 至
    239 頁；光碟置於原審卷證件存置袋內），足認被告此部分
    之任意性自白與事實相符，應堪認定。
  2.又槍砲彈藥刀械管制條例所稱之「具有殺傷力」，依司法院
    釋字第669 號解釋理由書，指出：依據一般人民日常生活與
    語言經驗，應能理解係指彈丸擊中人體可對皮膚造成穿透性
    傷害，現行司法審判實務，亦係以其在最具威力之適當距離
    ，以彈丸可穿入人體皮肉層之動能為槍械具殺傷力之基準。
    經查：
　⑴被告於犯罪事實欄二所示時地所射擊使用如附表編號2 所示
    之槍枝1 支及附表編號4 所示之子彈1 顆雖未扣案，然就告
    訴人丙○○遭槍擊之現場查扣之彈頭及彈殼，經送請內政部警
    政署刑事警察局鑑定結果為：一、送鑑彈殼1 顆，認係已擊
    發之口徑9 ×19mm制式彈殼。二、送鑑彈頭1 顆，認係已擊
    發之制式銅包衣彈頭，其上具刮擦痕等情，有該局109 年3 
    月27日刑鑑字第1090023719號鑑定書1 份暨所附之彈殼、彈
    頭照片共3 張附卷可考（見少連偵卷第385 至386 頁）。復
    參酌被告持附表編號2所示之槍枝朝告訴人丙○○旁邊之金爐
    開槍1 次，致使該金爐遭毀損並留有彈孔，且在金爐內發現
    彈頭等情，有臺北市政府警察局大同分局刑案現場勘察報告
    、刑事案件證物採驗紀錄表各1 份、刑案現場照片20張在卷
    可憑（見少連偵卷第14至17、20、37至46頁），顯見被告所
    持之上開槍枝，擊發功能正常，可穿入較人體皮肉層還硬之
    金屬內，自應認被告於犯罪事實欄二所示時地使用未扣案如
    附表編號2 所示之槍枝1 枝及如附表編號4 所示子彈1 顆，
    均具有殺傷力。
　⑵至本案被告所持用以恐嚇告訴人丙○○之槍枝，因未扣案，依
    「罪證有疑、利於被告」法則，作有利被告之認定，故本院
    認此係可發射子彈具有殺傷力之改造槍枝，而非制式槍枝；
    又因卡彈而未擊發如附表編號6 所示之子彈1 顆未送鑑驗，
    自難認具有殺傷力，附此敘明。
  3.被告之辯護人於本院審理時固為被告辯稱被告主觀上並不知
    該槍枝有殺傷力云云(見本院卷第136頁)，經核與前揭客觀
    證據不符，自難憑採。又被告於本院審理時辯稱：原審未將
    金爐送鑑定以調查具科學依據之補強證據，逕依推論方式，
    依現場照片射穿金爐之事實，推斷槍枝具殺傷力，實不足為
    認定槍彈具有殺傷力之補強證據云云(見本院卷第117頁)，
    然此等辯解，經核與本院上揭認定不符，自無從資為對被告
    有利之認定。
　4.檢察官雖認被告開槍之行為，主觀上具有殺人之不確定故意
    ，應論以殺人未遂罪嫌，且當時被告之射擊方向是告訴人，
    又案發現場之監視器固係自右上方往左下方拍攝，然僅因監
    視器係由右上方往左下方拍攝亦難以遽認監視器拍攝會有角
    度失真之問題，被告並非受有專業槍械訓練之人，即使雙方
    距離相近有所偏差亦屬常情，豈能因雙方距離相近，逕以推
    認當時被告可能並非朝告訴人開槍，被告欲擊發第2槍部分
    ，僅參酌部分監視器畫面，而未能參酌告訴人回頭望向被告
    至被告左手拉滑套之整體過程，亦未說明若係欲恐嚇告訴人
    ，何以被告在告訴人回頭後，有左手拉滑套之行為，被告近
    距離持槍朝告訴人射擊，得以預見子彈可能擊中告訴人，導
    致告訴人因傷及體內臟器或血管破裂造成大量失血而亡之可
    能，然其竟仍朝告訴人之身體射擊，顯具有殺人之不確定故
    意云云。惟查：
  ⑴按殺人未遂罪之成立，以有殺害他人生命之故意，著手於殺
    人之實行而未發生死亡之結果為要件，倘無使人喪失生命之
    故意，僅在以加害生命、身體之事恐嚇他人，致他人心生畏
    怖而生危害於安全，則為恐嚇危害安全罪。是殺人未遂罪與
    恐嚇危害安全罪之區別，端賴行為人於行為時之主觀犯意而
    定。而殺人犯意之存否，固係隱藏於行為人內部主觀之意思
    ，於如本案持槍射擊之情形，尚可就行為人所使用槍枝種類
    、子彈殺傷力之強弱，其射擊之距離、方向、部位、時間、
    與被害人曾否相識、有無宿怨、衝突之起因及行為當時所受
    之刺激、行為後之舉動反應等情，予以綜合論斷其主觀犯意
    為何。
  ⑵本案被告於原審及本院審理時固坦承有上述開槍行為，惟堅
    詞否認有何殺人犯行，辯稱：我是因為跟告訴人丙○○有行車
    糾紛，所以才想去恐嚇他，我當時也是往他旁邊的金爐射擊
    ，並沒有想要殺害他等語。辯護人則為被告辯稱：依據現場
    照片可知，被告開槍確實是擊中告訴人丙○○旁邊之金爐，並
    無積極證據證明被告係朝告訴人丙○○所射擊，監視器錄影畫
    面至多僅能證明被告有開槍及後續有作勢要開槍之動作，被
    告與告訴人丙○○間並無深仇大恨，被告應無致人於死之動機
    ，被告應無殺人之不確定故意云云。經查：
  ①證人即告訴人丙○○於偵查時具結證稱：案發當時我從萬華區
    住處要去大同區，機車剛停好就聽到碰一聲，轉頭一看有一
    人拿著槍，我就跑了，對方開槍時沒有打中我，是打中金爐
    ，我不認識被告，跟被告無冤無仇，被告不可能要開我槍等
    語（見少連偵卷第411 至412 頁）；復於原審審理時具結證
    稱：本案前我完全不認識被告，案發時我是從我家騎機車出
    發要去上班，停好車後突然聽到碰一聲，子彈是打到金爐，
    我轉過頭來不知道對方是誰，不認識對方，也沒有看到對方
    是如何開槍，當下對方離我的距離大約兩間房子的距離，我
    覺得很近，後來我就趕快往反方向跑，跑後就沒有再聽到槍
    聲，我想被告應該是想要恐嚇我，不然這麼近怎麼會打不準
    ，而且他也沒有連續擊發等語（見原審卷第342 至345 、34
    7 、349 至350 頁），綜上可知，告訴人丙○○與被告並無深
    仇大恨，且告訴人丙○○依當下情況亦認被告應僅係持槍對其
    恐嚇，而非殺人，是被告理應無殺害告訴人丙○○之動機；再
    參酌案發當時被告與告訴人丙○○之距離甚近，有勘驗擷圖4 
    張在卷可參（見原審卷第233 、235 頁），倘被告確有殺害
    告訴人丙○○之不確定故意，自應不會在如此近之距離內，仍
    未能擊中告訴人丙○○之任何身體部位，且被告於持槍射擊1 
    發後未果後，告訴人丙○○往反向逃跑時，被告亦並未追著告
    訴人丙○○並對其持續射擊，是被告上開舉措是否係基於殺人
    之不確定故意，自屬有疑。
  ②又依原審勘驗案發現場監視器畫面之結果，可見被告雖係持
    槍朝著告訴人丙○○前進並開槍等情，有勘驗筆錄1 份在卷可
    參（見原審卷第223 至224 頁），然該畫面係從右上方往左
    下方拍攝，以被告與告訴人丙○○站立之角度來看，雖畫面中
    係呈現被告持槍朝告訴人丙○○方向，然仍無法排除因畫面角
    度問題而可能造成與實際情形之落差；再者，本案被告開槍
    後確實係擊中距離告訴人約一至二步距離之金爐乙節，業如
    前述，並有勘驗筆錄1 份附卷可考（見原審卷第223 頁），
    是倘若被告確係在與告訴人丙○○距離甚近之情況下，瞄準告
    訴人丙○○開槍，且中間並無任何阻隔，以被告之視線及距離
    觀察，應無偏差之可能，然子彈卻射中金爐底部約膝蓋以下
    高度位置，有刑案現場照片6 張附卷可憑（見少連偵卷第41
    至43頁），是以，自難僅以監視器畫面呈現被告係持槍朝告
    訴人丙○○方向開槍，而遽認案發當下被告主觀上具有殺人之
    不確定故意。
  ③另證人即告訴人丙○○於原審審理時雖證稱聽到槍聲回頭看被
    告時，被告係持槍指著我等語（見原審卷第347頁），然參
    酌上開勘驗結果，可見被告開槍後，被告與告訴人丙○○先後
    跳了一下，被告右手也抖了一下，告訴人丙○○此時才回頭看
    到被告等節，有勘驗筆錄1 份及擷圖2 張附卷可憑（見原審
    卷第223、235頁），顯見告訴人丙○○回頭看被告之際，被告
    及告訴人俱在移動之狀態，並非單純處於靜止不動之情形，
    是尚難單以告訴人丙○○回頭望見被告係持槍朝著其身體乙節
    ，即遽認被告開槍時係朝告訴人丙○○之身體處射擊，是證人
    上開所言，尚難遽為不利於被告之認定。
  ④從而，本案被告既與告訴人丙○○無深仇大恨，且被告僅因細
    故單方面而對告訴人丙○○不滿，顯無驟生殺意之情形，況依
    被告開槍時與告訴人丙○○之視線、距離而言，均無證據顯示
    被告有何欲置告訴人丙○○於死之主觀犯意或預見開槍可能致
    告訴人丙○○死亡結果仍執意為之之不確定故意，依罪證有疑
    ，利歸被告之法理，應認被告本案之開槍行為，應係基於恐
    嚇之犯意為之。
　⑶檢察官固以案發現場之監視器係自右上方往左下方拍攝，然
    僅因監視器係由右上方往左下方拍攝，監視器拍攝是否有角
    度失真之問題云云，然本案之重心應在於依檢察官之舉證，
    如何確認被告於行為時主觀上有殺人之不確定故意、本案之
    積極證據於評價上是否足以認定其有殺人之不確定故意等節
    。又原審以雙方距離近而僅射中香爐所為之判斷，並不違反
    經驗法則或論理法則，倘檢察官認為雙方距離近而射中香爐
    顯係被告持槍枝近距離射擊人之身體而失手等情，自應就上
    開事實與證證明之。倘無法證明被告於雙方距離近時所為之
    射擊行為未打中人之身體而射中香爐顯係被告持槍枝近距離
    射擊人之身體而失手，自應就上情盡其舉證之責任。　
　⑷被告縱於原審準備程序辯稱其第2槍伊是打算朝天空開等語而
    與監視器畫面不符，要難據此反向推論被告有殺人之動機或
    有不確定之故意存在，質言之，本案仍應有積極證據證明上
    情，尚難以被告之辯解是否與畫面相符乙節，即遽以推論被
    告主觀上有殺人之不確定故意。是依本院前揭證據相互以參
    ，被告並未持槍朝告訴人之身體射擊，檢察官上訴意旨以被
    告近距離持槍「朝告訴人射擊」乙節，並未經積極證據證明
    ，已如本院上開說明，自無「得以預見子彈可能擊中告訴人
    ，導致告訴人因傷及體內臟器或血管破裂造成大量失血而亡
    之可能」之情事。　
  5.準此，上開犯罪事實，業據被告坦承不諱，並有卷內事證可
    稽，且被告當場朝告訴人丙○○所在方向之開槍行為，係當場
    以加害生命、身體之事項對被害人等進行惡害通知，客觀上
    已足以使受惡害之通知者心生畏懼而有不安全之情形，核屬
    恐嚇危害安全之行為無疑。　
　㈢檢察官於本院審理時，固另請求函請臺北市政府警察局大同
    分局派警前往現場調查監視器之實際裝設位置，並就該監視
    器位置與案發現場之實際距離、照射方向及角度，進行量測
    及拍攝等節(見本院卷第184頁)，然縱臺北市政府警察局大
    同分局派警前往現場調查監視器之實際裝設位置，並就該監
    視器位置與案發現場之實際距離、照射方向及角度，進行量
    測及拍攝，猶無法證明本案監視器攝錄之畫面會因裝設位置
    而有異，亦即，究係如何輕微、嚴重程度之失真或如何與事
    實不符？抑或完全無影響？等節，並無法與本案案發當時之
    事實作連結，易言之，為上開調查後，是否即可因此推論本
    案被告於行為時係直接朝告訴人之身體射擊或被告主觀上即
    有殺人之動機或不確定故意等節，猶在未知之數。是檢察官
    上開請求調查之證據，經核並無調查之必要性，附此敘明。
　㈣被告於本院審理時固另辯稱：本案未將金爐送鑑定，無法推
    論該該槍枝是否有殺傷力云云。惟查：
　1.按所謂之槍枝，係指經由管狀物或槍管，將單發或多發彈丸
    射向目標物之機械裝置，故槍枝之所以具殺傷力，係指足堪
    擊發具有殺傷力之金屬或子彈，縱無扣案之槍枝可供進行實
    彈試射，仍非不可籍由客觀之情狀，研判該槍枝是否足堪擊
    發具有殺傷力之子彈，以為槍枝擊發功能正常與否之判斷，
    並據以推論其殺傷力之有無；而彈頭、彈殼係子彈擊發後之
    產物，自可綜合相關跡證判斷。本件金爐遭毀損並留有彈孔
    ，顯見被告所持有如附表二所示之槍枝，擊發功能正常，可
    穿入較人體皮肉層還硬之金屬內；佐以就告訴人丙○○遭槍擊
    之現場所查扣之彈頭及彈殼，經送請內政部警政署刑事警察
    局鑑定結果，認彈殼為已擊發之回徑9X19mm制式彈殼、彈頭
    1顆，認係已擊發之制式銅包衣彈頭，其上具刮擦，並參酌
    被告持附表編號2所示之槍枝朝告訴人丙○○旁邊之金爐開槍1
    次，致使該金爐遭毀損並留有彈孔，且在金爐內發現彈頭等
    情，有上開刑事警察局鑑定書、臺北市政府警察局大同分局
    刑案現場勘察報告、刑事案件證物採驗紀錄表個1份、刑案
    現場照片20張足佐，業如前述，已足資作為認定未扣案如附
    表編號2所示之槍枝具有殺傷力之補強證據。況上開金爐並
    未扣案，有卷附搜索扣押筆錄足憑，客觀上已無從送鑑定，
    依前揭說明，被告所辯自無足採。
　2.次按有關殺傷力之數據，係以彈丸撞擊動能達58呎磅（約為
    78.6焦耳），則足以使人喪失戰鬥能力；內政部警政署刑事
    警察局對活豬作射擊測試結果，彈丸單位面積動能達每平方
    公分24焦耳，則足以穿入豬隻皮肉層；日本科學警察研究所
    之研究結果，彈丸單位面積動能達每平方公分20焦耳，則足
    以穿入人體皮肉層。又所謂殺傷力係指在最具威力之適當距
    離，以彈丸可穿入人體皮肉層之「動能」，係以槍彈本身客
    觀上具有之物理效能為判斷對象。經查，被告持上開槍枝，
    朝丙○○旁邊之金爐開槍1 次，使金爐遭貫穿毀損並留有彈孔
    乙節，業據本院認定如前，則其所持有之前揭槍枝既可貫穿
    金屬製作之金爐，自足認其彈丸單位面積動能達每平方公分
    24焦耳以上而具有傷殺力。辯護人為被告辯護之意旨主張可
    穿入金屬之事實並非客觀不變之動能標準云云，經核與前開
    經驗法則不符，自無從資為對被告有利之認定。　
　㈤綜上所述，本案事證明確，被告所為上開犯行，均堪予認定
    ，應依法論科。
二、論罪部分：
  ㈠按行為後法律有變更者，適用行為時之法律。但行為後之法
    律有利於行為人者，適用最有利於行為人之法律，刑法第2 
    條第1 項定有明文。查被告行為後，槍砲彈藥刀械管制條例
    第7 條第4 項規定於109 年6 月10日經總統公布修正施行，
    並自同年月12日起生效。修正前持有非制式手槍，且其殺傷
    力非與制式手槍相當或超過制式手槍者，依修正前槍砲彈藥
    刀械管制條例第8 條第4 項規定，法定刑為「3 年以上10年
    以下有期徒刑，併科新臺幣（下同）700萬元以下罰金」。
    修正後持有非制式手槍者，依槍砲彈藥刀械管制條例第7 條
    4 項規定，法定刑為「5 年以上有期徒刑，併科1,000 萬元
    以下罰金」。經新舊法比較結果，修正後規定未較有利於被
    告，故被告持有前揭改造槍枝2支犯行，應適用被告行為時
    即修正前槍砲彈藥刀械管制條例第8 條第4 項規定論處。
  ㈡次按行為人為犯「特定」罪而持有槍、彈，並於持有槍、彈
    後即緊密實行該特定犯罪，雖其持有槍、彈之時地與犯特定
    罪之時地，在自然意義上非完全一致，然二者仍有部分合致
    ，且犯罪目的單一，依一般社會通念，認應評價為一罪，方
    符合刑罰公平原則，如予數罪併罰，反有過度評價之疑，與
    人民法律感情亦未契合；是於牽連犯廢除後，適度擴張一行
    為概念，認此情形為一行為觸犯數罪名之想像競合犯，固屬
    適當。惟若原即持有槍、彈，以後始另行起意執槍犯罪，則
    其原已成立之持有槍、彈罪與嗣後之他種犯罪，即無從認係
    一行為所犯，而應依刑法第50條規定併合處罰(最高法院106
    年度台上字第2766號判決意旨參照)。經查，本案被告係基
    於持有可發射子彈具殺傷力之槍枝及子彈之犯意，於108 年
    11月間某日，在其位於○○市○○區○○街00巷00號之住處，自真
    實姓名年籍不詳、綽號「俊傑」之人處，取得如附表編號1 
    、2 所示可發射子彈具有殺傷力之改造槍枝2 支及如附表編
    號3 、4 所示具有殺傷力之子彈5 顆而持有之，於109 年2 
    月14日凌晨5 時許，行經○○市○○區○○○路0 段、○○○路口時，
    遇警臨檢盤查而查扣附表編號1 、3 、5 所示之槍彈；嗣另
    行持上開具殺傷力之槍枝，基於恐嚇危害安全之犯意，朝丙
    ○○旁邊之金爐開槍1 次，使金爐遭貫穿毀損並留有彈孔等節
    ，業據本院認定如前，故被告原即持有如附表編號1 、2 所
    示可發射子彈具有殺傷力之改造槍枝2 支及如附表編號3 、
    4 所示具有殺傷力之子彈5 顆而持有
　　槍、彈，於查扣附表編號1 、3 、5 所示之槍彈後，始另行
    起意持有附表編號2、4之槍彈犯罪，則其原已成立之持有槍
    、彈罪與嗣後之他種犯罪，即無從認係一行為所犯，應分別
    論罪。經查：
　1.核被告就持有附表編號1 、3 、5 所示之槍彈部分所為，係
    犯修正前槍砲彈藥刀械管制條例第8 條第4 項之非法持有可
    發射子彈具殺傷力之槍枝罪及同條例第12條第4 項之非法持
    有子彈罪。又被告以一持有行為同時觸犯上開非法持有可發
    射子彈具殺傷力之槍枝及非法持有子彈之二罪名，為想像競
    合犯，應依刑法第55條之規定從一重之非法持有可發射子彈
    具殺傷力之槍枝罪處斷。
　2.核被告就持有附表編號2、4之槍彈至現場開槍恐嚇被害人之
    部分所為，係犯修正前槍砲彈藥刀械管制條例第8 條第4 項
    之非法持有可發射子彈具殺傷力之槍枝罪、同條例第12條第
    4 項之非法持有子彈罪及刑法第305 條之恐嚇危害安全罪。
    又被告以一持有行為同時觸犯上開非法持有可發射子彈具殺
    傷力之槍枝、非法持有子彈及刑法第305 條之恐嚇危害安全
    罪之三罪名，為想像競合犯，應依刑法第55條之規定從一重
    之非法持有可發射子彈具殺傷力之槍枝罪處斷。公訴意旨認
    被告事實欄二之部分所為係犯刑法第271 條第2 項、第1 項
    之殺人未遂罪嫌，容有未洽，業如前述，惟上開部分與公訴
    意旨之社會基本事實均屬同一，本院爰依法變更起訴法條。
　㈢不依累犯加重之理由：
　1.按刑法第47條第1 項規定：受徒刑之執行完畢，或一部之執
    行而赦免後，5 年以內故意再犯有期徒刑以上之罪者，為累
    犯，加重本刑至2分之1。主要著眼於犯罪行為人前既已受自
    由刑之執行，自當知所悔改，如執行完畢未久，又再故意犯
    罪，足見其對於刑罰反應力薄弱，故必須再延長其矯正期間
    ，藉此協助其重返社會，同時亦兼顧防衛的效果。惟對於刑
    法第47條第1 項規定，若不分情節，基於累犯者有其特別惡
    性及對刑罰反應力薄弱等立法理由，一律加重最低本刑，於
    不符合刑法第59條所定要件之情形下，致生行為人所受之刑
    罰超過其所應負擔罪責之個案，其人身自由因此遭受過苛之
    侵害部分，對人民受憲法第8 條保障之人身自由所為限制，
    不符憲法罪刑相當原則，牴觸憲法第23條比例原則，業經司
    法院釋字第775 號解釋在案。為避免發生上述罪刑不相當之
    情形，法院就該個案應依本解釋意旨，裁量是否加重最低本
    刑。至如何能避免發生「罪刑不相當」之情形，自應審酌犯
    罪行為人之前、後案之犯罪類型、行為態樣是否相同或類似
    ；前案執行完畢與後案發生之時間相距長短；前案是故意或
    過失所犯；前案執行是入監執行完畢，抑或易科罰金或易服
    社會勞動而視為執行完畢；前、後案對於他人生命、身體、
    財產等法益侵害情形如何等具體個案各種因素，再兼衡後案
    犯罪之動機、目的、計畫、犯罪行為人之年齡、性格、生長
    環境、學識、經歷、反省態度等情綜合判斷，以觀其有無特
    別惡性或對刑罰反應力薄弱而決定是否依累犯規定加重最低
    本刑（最高法院108年度台非字第176號判決參照）。　
　2.經查，被告前因施用毒品案件，經臺灣臺中地方法院各以⑴9
    6年度訴緝字第597 號判決判處有期徒刑4 月、2 月確定；⑵
    97年度訴字第1354號判決判處有期徒刑8 月、4 月確定；⑶9
    7年度訴字第2435號判決判處有期徒刑9 月、5 月確定；⑷97
    年度訴字第4198號判決判處有期徒刑7 月、4 月確定；⑸97
    年度訴字第4822號判決判處有期徒刑8 月、4 月確定；復因
    販賣毒品案件，經臺灣臺中地方法院以⑹97年度訴字第2562
    號判決判處有期徒刑6 年，上訴後經臺灣高等法院臺中分院
    以97年度上訴字第2515號判決駁回上訴而確定；又因偽造文
    書案件，經臺灣臺中地方法院以⑺97年度訴字第5027號判決
    判處有期徒刑5 月確定；上開⑴⑸⑺所示案件，經臺灣臺中地
    方法院以⑻98年度聲字第1144號裁定應執行有期徒刑1 年7 
    月確定；上開⑵⑶⑷⑹所示案件，經臺灣臺中地方法院以⑼98年
    度聲字第1038號裁定應執行有期徒刑8 年6 月，接續執行⑻⑼
    所示案件，於104年5 月21日因縮短刑期假釋出監並付保護
    管束，於107 年2 月14日保護管束期滿，假釋未經撤銷視為
    執行完畢，有本院被告前案紀錄表1 份在卷可稽(見本院卷
    第326至第342頁)，是被告前受有期徒刑執行完畢，於5 年
    以內故意再犯本案有期徒刑以上之各罪，均已符累犯要件，
    本應依刑法第47條第1 項規定，加重其刑，惟本院審酌被告
    前開有期徒刑執行完畢之案件係違反毒品危害防制條例及偽
    造文書案件，與其本案所犯竊盜、妨害自由及違反槍砲彈藥
    刀械管制條例犯行並無罪質上之關聯，非同類型之犯罪，並
    考量本案情節、被告之主觀惡性、危害程度及罪刑相當原則
    ，認上開各罪均不依刑法第47條第1 項規定加重其刑，併此
    敘明。
　㈣又本案雖有少年王Ｏ穎參與，然少年王Ｏ穎於警詢時陳稱：我
    不認識被告，當天是謝秉融載我去的，不知道去那裏要幹嘛
    ，也不知道是打電話給何人，也沒有商議或分工等語（見少
    連偵卷第113 至115 頁），而同案被告謝秉融於警詢時亦稱
    ：少年王Ｏ穎是因為我不想讓她在我出門時獨自一人待在新
    莊的住處，因為裡面還有其他我不認識的陌生男生，所以她
    才跟我出門，我們出門做任何事她都不知道等語（見少連偵
    卷第102 頁），是依卷存之證據資料，並無證據證明少年王
    Ｏ穎有與被告共同實施犯罪，亦無證據認被告為犯罪事實欄
    三之犯行時，知悉少年王Ｏ穎有與同案被告謝秉融及林振賢
    同行，是本案應無兒童及少年權益及福利保障法第112 條第
    1 項前段之加重事由，附此敘明。
　㈤被告所犯上開2次持有非法持有可發射子彈具殺傷力之槍枝罪
    間，犯意各別，行為互殊，應予分論併罰。　
三、撤銷改判之理由：
　㈠原審以被告罪證明確，因予論罪科刑，固非無見。然查，被
    告原即持有如附表編號1、2 所示可發射子彈具有殺傷力之
    改造槍枝2 支及如附表編號3 、4 所示具有殺傷力之子彈5 
    顆而持有槍、彈，於查扣附表編號1 、3 、5 所示之槍彈後
    ，始另行起意持有附表編號2、4之槍彈犯罪，則其原已成立
    之持有槍、彈罪與嗣後之他種犯罪，即無從認係一行為所犯
    ，應分別論罪等節，業據本院說明如前，原審判決遽以被告
    同時持有上開具有殺傷力之改造槍枝2 支及子彈5 顆，僅各
    侵害單一法益，雖其同時持有複數之槍枝及子彈，然客體種
    類相同，應各僅論以單純一罪，其適用法律之見解經核容有
    未當。從而，檢察官上訴意旨以被告應構成殺人未遂指摘原
    判決、被告上訴意旨以其餘證據不足以補強自白及原審量刑
    過重等節，固無可採，然原判決既有上開可議之處，即屬無
    可維持，自應由本院予以撤銷改判。　　
　㈡爰以行為人之責任為基礎，審酌被告未經許可持有本案槍彈
    ，對社會秩序及他人生命、身體安全構成潛在威脅，復因細
    故對告訴人丙○○不滿，不思理性溝通，持之欲找告訴人丙○○
    尋釁，雖為警查獲，但仍不知悔改，再次持槍，並派同案被
    告謝秉融腹、林振賢監控告訴人丙○○之行蹤，再派同案被告
    許玉安、蔡奇恩開車搭載其至案發地點附近、以利其遂行開
    槍計畫，待告訴人丙○○抵達後，即開槍射擊，以達恐嚇告訴
    人丙○○之目的，除對告訴人丙○○之生命、身體安全已造成嚴
    重之危害，亦對國家社會之安全、秩序造成重大危害，所為
    實不足取，惟念及被告坦承部分犯行，且於原審審理時當庭
    向告訴人丙○○道歉，並獲得諒解，兼衡其自陳國中肄業之教
    育程度、先前擔任食品機械組裝的業務，月薪約6 萬多元，
    未婚，沒有其他家人之家庭生活等一切情狀，分別量處如主
    文第2項所示之刑，罰金部分並諭知如易服勞役之折算標準
    。
四、沒收部分：
　㈠按違禁物，不問屬於犯罪行為人與否，沒收之，刑法第38條
    第1 項定有明文。查扣案如附表編號1 所示改造槍枝1支（
    含彈匣1 個，槍枝管制編號：0000000000號）、附表編號3 
    所示鑑驗試射後所餘之子彈3 顆、及未扣案如附表編號2 所
    示改造槍枝1 支均具有殺傷力，業如前述，均係槍砲彈藥刀
    械管制條例第4 條第1 項第1 款、第2 款所列管之違禁物，
    不問屬於犯罪行為人與否，應依刑法第38條第1 項規定宣告
    沒收。
　㈡扣案如附表編號3 所示鑑驗過程中試射之子彈1 顆、附表編
    號4 所示之子彈1 顆，因均已擊發而喪失子彈之作用與效能
    ，自失為違禁物之性質，故不予宣告沒收。另未扣案如附表
    編號6 所示之子彈1 顆，因無證據可認具有殺傷力，故非屬
    違禁物，亦不予宣告沒收，併此敘明。
　㈢至扣案如附表編號7之部分已發還告訴人；附表編號8至11所
    示之物，無證據證明與被告上開犯行有關，爰不予宣告沒收
    。
五、不另為無罪諭知部分：
  ㈠公訴意旨另以：被告於犯罪事實欄一所示時、地，尚持有如
    附表編號5 、6 所示具殺傷力之子彈4 顆，因認被告此部分
    亦涉犯槍砲彈藥刀械管制條例第12條第4 項非法持有子彈罪
    嫌。
　㈡經查，上開如附表編號5 所示之子彈3 顆，經送往內政部警
    政署刑事警察局鑑定結果：認均係非制式子彈，由金屬彈殼
    組合直徑約8.9mm 金屬彈頭而成，採樣1 顆試射，雖可擊發
    ，惟發射動能不足，認不具殺傷力等情，有內政部警政署刑
    事警察局109 年3 月16日刑鑑字第0000000000號函在卷可參
    （見偵3677卷第149 頁）；又附表編號6 所示被告未擊發成
    功之子彈1 顆，因未經鑑驗，自無證據可認該子彈具有殺傷
    力。綜上，前開子彈既均不具殺傷力，即非槍砲彈藥刀械管
    制條例所列之子彈，被告持有，亦不構成犯罪，本應為無罪
    之諭知，惟因公訴意旨認被告此部分之犯行，與其前揭有罪
    部分，有實質上或裁判上一罪之關係，爰不另為無罪之諭知
    ，附此敘明。
據上論斷，應依刑事訴訟法第364條、第369條第1項前段、第299
 條第1項前段、第300條，修正前槍砲彈藥刀械管制條例第8條第
4項，槍砲彈藥刀械管制條例第12條第4項，刑法第2條第1項前段
、第11條前段、第305條、第55條、第42條第3項前段、第51條第
5款、第38條第1項前段，刑法施行法第1條之1第1項，判決如主
文。
本案經檢察官蘇佩鈺到庭執行職務。
中　　華　　民　　國　　110 　年　　4 　　月　　29　　日
                  刑事第二十五庭審判長法　官  邱滋杉
                                      法　官  文家倩
                                      法　官  黃翰義
以上正本證明與原本無異。
如不服本判決，應於收受送達後20日內向本院提出上訴書狀，其
未敘述上訴之理由者並得於提起上訴後20日內向本院補提理由書
（均須按他造當事人之人數附繕本）「切勿逕送上級法院」。
                                      書記官  邱鈺婷
中　　華　　民　　國　　110 　年　　5 　　月　　3 　　日
附錄：本案論罪科刑法條全文　
修正前槍砲彈藥刀械管制條例第8條　　　
未經許可，製造、販賣或運輸鋼筆槍、瓦斯槍、麻醉槍、獵槍、
空氣槍或第四條第一項第一款所定其他可發射金屬或子彈具有殺
傷力之各式槍砲者，處無期徒刑或五年以上有期徒刑，併科新臺
幣一千萬元以下罰金。
未經許可，轉讓、出租或出借前項所列槍枝者，處五年以上有期
徒刑，併科新臺幣一千萬元以下罰金。
意圖供自己或他人犯罪之用，而犯前二項之罪者，處無期徒刑或
七年以上有期徒刑，併科新臺幣一千萬元以下罰金。
未經許可，持有、寄藏或意圖販賣而陳列第一項所列槍枝者，處
三年以上十年以下有期徒刑，併科新臺幣七百萬元以下罰金。
第一項至第三項之未遂犯罰之。
犯第一項、第二項或第四項有關空氣槍之罪，其情節輕微者，得
減輕其刑
。　　　　　　　　　
槍砲彈藥刀械管制條例第12條
未經許可，製造、販賣或運輸子彈者，處1年以上7年以下有期徒
刑，併科新台幣500萬元以下罰金。
未經許可，轉讓、出租或出借子彈者，處6月以上5年以下有期徒
刑，併科新台幣300萬元以下罰金。
意圖供自己或他人犯罪之用，而犯前二項之罪者，處3年以上10
年以下有期徒刑，併科新台幣700萬元以下罰金。
未經許可，持有、寄藏或意圖販賣而陳列子彈者，處5年以下有
期徒刑，併科新台幣300萬元以下罰金。
第1項至第3項之未遂犯罰之。
附表：
編號 物品名稱及數量 本院之認定 沒收與否及其依據 1 改造槍枝（含彈匣1 個，槍枝管制編號：0000000000號）1 支 認係改造手槍，由仿半自動手槍製造之槍枝，換裝土造金屬槍管而成，擊發功能正常，可供擊發適用子彈使用，認具殺傷力。 依刑法第38條第1項規定宣告沒收。 2 改造槍枝1 支（未扣案） 依上開說明，認該未扣案之改造槍枝亦具有殺傷力。 依刑法第38條第1項規定宣告沒收。 3 子彈4 顆（鑑驗試射後餘3顆） 均係口徑9 × 19mm制式子彈，採樣1 顆試射，可擊發，認具殺傷力。（如偵卷第150 頁影像5 、6 所示） ⑴未經試射之子彈　3 顆均依刑法第　38條第1 項規定　宣告沒收。 ⑵經試射之子彈1　顆不沒收。 4 子彈1顆 原有殺傷力，然經擊發後而喪失殺傷力。 不予沒收。 5 子彈3顆 均係非制式子彈，由金屬彈殼組合直徑約8.9mm 金屬彈頭而成，採樣1 顆試射，雖可擊發，惟發射動能不足，認不具殺傷力。（如偵卷第151 頁影像7 、8 ） 不予沒收。 6 子彈1 顆（未扣案） 無證據可認具有殺傷力。 不予沒收。 7 MBA-7111號重型機車車牌1 面 已歸還告訴人乙○○。 不予沒收。 8 江水聲借貸資料1份 與本案無關。 不予沒收。 9 房屋租賃契約書1本 與本案無關。 不予沒收。 10 葉貞山借貸資料1份 與本案無關。 不予沒收。 11 Iphone11手機1 支（號碼：0000-000000 號；IMEI：000000000000000） 與本案無關。 不予沒收。